【裁判字號】    91,訴,698
【裁判日期】    920224
【裁判案由】    公共危險
【裁判全文】
臺灣新竹地方法院刑事判決                          九十一年度訴字第六九八號
    公  訴  人  臺灣新竹地方法院檢察署檢察官
    被      告  甲○○
    指定辯護人  本院公設辯護人  林建和
右列被告因公共危險案件，經檢察官提起公訴（九十一年度偵字第五二九九號），本
院判決如左：
    主  文
甲○○放火燒燬他人所有之撞球檯壹張，致生公共危險，累犯，處有期徒刑壹年貳月
。
    事  實
一、甲○○前於民國八十八年間，因違反毒品危害防制條例案件，經本院竹東簡易庭
    於八十九年二月二十五日以八十九年度竹東簡字第二０號判處有期徒刑五月，如
    易科罰金以三百元折算一日，並於九十年八月二十九日執行完畢出監。甲○○於
    九十一年九月九日上午十時三十五分許（起訴書誤載為十時四十分許），在新竹
    市○○路四００巷二十一號四樓住處，因向其父乙○○索取信用卡及提款卡等物
    遭拒，雙方一言不和，而發生爭執，甲○○一時氣憤，明知在撞球檯易燃物上點
    燃汽油，將使該撞球檯因而燃燒，極易延燒至旁邊其他易燃物品，其竟基於放火
    燒毀其父親乙○○所有之撞球檯之犯意，而至停放於上址一樓門外乙○○所有車
    牌號碼二Ｌ－三八四七號自用小貨車上，拿取約二公升左右之汽油至汽油桶內，
    再將該汽油桶攜至上址四樓之房間內，將汽油桶內之汽油撥灑在其父親乙○○所
    有之撞球檯四周，並以其所有之打火機點燃汽油，致上開撞球檯因而燒燬喪失效
    用，並使撞球檯上方之吊燈變色、變形，房間、樓梯間之牆壁因該火勢而受煙燻
    ，且甲○○亦因躲避不及，致雙腳亦因而造成灼傷，而有延燒波及附近之其他人
    員之生命、身體、財物安全，致生公共危險。嗣由乙○○發現後報請新竹市政府
    消防局前往滅火，而於同日上午十一時十分許，將火勢完全撲滅。
二、案經新竹市警察局第三分局報請臺灣新竹地方法院檢察署檢察官偵查起訴。
    理  由
一、訊據被告甲○○坦認有於上開時、地持汽油撥灑在該撞球檯四周，並以打火機點
    燃，而將撞球檯燒燬之事實，並有現場照片十二幀、新竹市消防局火災原因調查
    報告書、新竹市消防局火災現場勘查人員紀錄、火災出動觀察紀錄、現場暨照相
    位置圖、新竹市消防局火災現場照相說明資料各一份在卷可稽（見偵查卷第十一
    頁至第十六頁、第三十五頁至第四十四頁、第四十六頁至第五十三頁）。雖被告
    辯稱，上開燒燬之撞球檯係為其所有云云，然被告於警訊時供稱，伊所燒燬之物
    是伊父親乙○○所有等語，核與證人乙○○於警訊證述該撞球檯係其所購買等情
    相符，再被告於本院審理時亦自承，上開撞球檯是伊父親購買，大家都可以使用
    等語（見本院九十二年二月七日審理筆錄），另參以上開撞球檯係放置於上址四
    樓之娛樂室，而該房間除擺設上開撞球檯外，僅擺放另一未設有床墊之木板床，
    有現場照片在卷可參（見偵查卷第五十一頁），尚難認擺放撞球檯房間係專屬被
    告所使用居住，故而亦難認該撞球檯係被告之父專為被告所購，抑或購買後有單
    獨贈與予被告之意，被告前揭所辯，自難採信。另按刑法公共危險罪章中有所謂
    具體危險犯之規定，以行為客觀上致生公共危險為其構成要件，而所謂致生公共
    危險，祇須有發生實害之蓋然性為已足，此蓋然性之有無，應由事實審法院基於
    經法則，而為客觀之判斷。最高法院七十二年台上字第二五三二號判決可資參照
    。查本件觀諸現場拍攝之照片，上址四樓樓梯間上方受煙燻較嚴重，靠娛樂室牆
    壁有受燒白化情形，而娛樂室內撞球檯東南側附近之桌面、球道、邊框、地板受
    燒情形嚴重，該處地板留有明顯石油系燃劑燒跡等情，此觀偵查卷第五十頁、第
    五十二頁所附火災現場照相說明資料即明，另該撞球檯上方之吊燈亦因此嚴重變
    形、變色，此觀新竹市消防局火災原因調查報告書第七點第二項第三款所載即知
    （見偵查卷第三十七頁），且被告亦因而造成雙腳灼傷，是被告上開放火行為，
    在該撞球檯燃燒之際，應有延燒波及至屋內其他不特定人之生命、身體、財產安
    全，致生公共危險，殆屬無疑。綜上所述，本案事證明確，被告犯行洵堪認定，
    應依法論科。
二、查本案遭被告以打火機點燃汽油加而燃燒之其父親所有撞球檯一張，業已不堪使
    用而喪失其效用，此觀現場照片即明（見偵查卷第五十二頁），又被告之放火行
    為，亦使擺放該撞球檯之房間牆壁因而受燒而遭煙燻，房間地磚亦因而有變形、
    破裂之現象，自足生燃燒波及至他人生命、身體、財物，足生公共危險。核被告
    所為，係犯刑法第一百七十五條第一項之放火燒燬他人所有物之罪。公訴意旨認
    被告以打火機點燃汽油，使上開房間之撞球檯、吊燈及木床等易燃物被燒燬而喪
    失效用等情，惟該房間內之木床並未遭潑灑汽油加以點火，亦未因撞球檯之燃燒
    而因此遭延燒等情，業據證人顏潤波於本院調查時證述在卷（見本院九十二年一
    月十七日訊問筆錄）；另刑法第一百七十五條第二項放火燒燬住宅等以外之自己
    所有物，致生公共危險罪，雖同時侵害私人財產法益，但仍以保護社會公安法益
    為重，況放火行為原含有毀損性質，而放火燒燬自己所有布質摺疊沙發後，若同
    時延燒自己所有宅內其他傢俱、日常生活用品，該延燒部分之物品，自應包括在
    同一放火行為內，不另成立刑法第一百七十五條第三項之失火罪。最高法院八十
    七年度台非字第二六九號判決可資參照。是該房間內位於撞球檯上方之吊燈雖因
    撞球檯之燃燒而有嚴重變形、變色之現象，業如前述，然被告本即有放火燒燬撞
    球檯之故意，故因此而造成該吊燈之毀損，仍應包括在同一放火行為內，併此敘
    明。查被告前於八十八年間，因違反毒品危害防制條例案件，經本院竹東簡易庭
    於八十九年二月二十五日以八十九年度竹東簡字第二０號判處有期徒刑五月，如
    易科罰金以三百元折算一日，並於九十年八月二十九日執行完畢出監，有臺灣高
    等法院被告全國前案紀錄表一份在卷可稽，其前受有期徒刑執行完畢，於五年以
    內再犯本件最重本刑為有期徒刑以上之罪，為累犯，應依刑法第四十七條之規定
    加重其刑。爰審酌被告之智識程度為高中肄業，前已有不良素行，竟因一時與家
    人發生言語衝突，即為放火燒燬其父親物品之犯行，及其係以潑灑汽油以打火機
    點火之犯罪手段，燒燬財物之價值，因此所造成之住家安全危害，犯罪後之態度
    等一切情狀，量處如主文所示之刑。至被告犯罪所用之打火機之一個，並未扣案
    ，且亦已因被告之放火行為而遭燒燬，業據被告自承無訛，核與新竹市警察局第
    三分局解送人犯報告書所載扣案證物情形相符，為免日後刑之執行困難，爰不另
    為沒收之之諭知，併此敘明。
三、公訴意旨另以：被告甲○○基於放火燒燬現有人使用住宅之犯意，而拿取上開自
    小貨車內之汽油，潑灑於屋內之木床等物燃物上，並以打火機點燃汽油，嗣經被
    告之父發現後報警，並由員警會同消防局隊員前往撲救，始未使上開住宅獨立燃
    燒而喪失效用。因認被告另涉有刑法第一百七十三條第三項、第一項之放火燒燬
    現供人使用之住宅未遂罪嫌等語。惟按犯罪事實應依證據認定之，無證據不得推
    定其犯罪事實；不能證明被告犯罪者，應諭知無罪之判決，刑事訴訟法第一百五
    十四條、第三百零一條第一項分別定有明文。事實之認定，應憑證據，如未能發
    現相當證據，或證據不足以證明，自不能以推測或擬制之方法，為裁判基礎；認
    定犯罪事實所憑之證據，雖不以直接證據為限，間接證據亦包括在內；然而無論
    直接或間接證據，其為訴訟上之證明，須於通常一般之人不致有所懷疑，而得確
    信其為真實之程度者，始得據為有罪之認定，倘其證明尚未達到此一程度，而有
    合理之懷疑存在時，即無從為有罪之認定。最高法院著有四十年台上字第八六號
    判例、七十六年台上字第四九八六號判例可稽。又刑法第一百七十三條第一項放
    火罪雖行為人不需就其所為之放火是否因而發生公共之危險有所認識，然行為人
    仍必為對於目的物有燒燬之故意，亦即對於放火行為有使目的物（現供人使用之
    住宅、現有人所在之建築物、礦坑、火車等）之認識始得成立。訊據被告固不否
    認有潑灑汽油於撞球檯四周，並以打火機點燃之事實，然堅詞否認涉有上開犯行
    ，辯稱：伊沒有要燒房子之意思，只是想要燒撞球檯等語。經查，被告於案發後
    警訊中即供稱：「（你為何要縱火燒房子？）因為我向我父乙○○要拿回我的信
    用卡、提款卡，然後我爸爸不給我，我就說要放火燒撞球檯，後來就到樓下我們
    的貨車抽起汽車油約二公升左右，才上四樓將汽油潑灑在球檯左邊．．」等語（
    見偵查卷第三頁反面）；其於本院調查時亦一再陳稱，伊沒有要燒房子的意思，
    只是想燒撞球檯等語，再證人即製作本件火災報告之新竹市消防局職員顏潤波於
    本院調查時證稱：「（本件的起火點是在哪裡？）四樓撞球台的東南側附近。」
    、「（四樓有無延燒的情形？）四樓有二個房間，放撞球台那間燒得比較嚴重，
    另外一間沒有燒到，另外房間出去的樓梯間有受到煙燻的現象。」、「（放撞球
    台的那間有延燒的現象嗎？）只有撞球台附近有被燒到，其他部分都是受到煙燻
    比較嚴重。」、「（木床有被燒到嗎？）沒有。」、「（救災人員如果比較晚到
    現場，現場是否會延燒起來？）以現場狀況來看，木板床距離撞球台約一公尺遠
    ，被告在警訊中說有將汽油灑在木板床，但是撞球台與木板床間並無潑灑汽油的
    痕跡，所以除非他自己去點燃木板床上的汽油，不然木板床不會燃燒，也不會受
    到撞球台火勢的波及。」、「（所以光只是撞球台的燃燒，不會造成整棟房屋的
    延燒？）是的，不會造成。」、「（你是如何判斷，只是撞球台的燃燒不會延燒
    到整棟房屋？）因為這棟房屋是鋼筋水泥構造，不是易燃物，而且地板鋪設磁磚
    ，在地上撥灑汽油，也只會造成磁磚的破裂及隆起，並不會使磁磚燃燒，等到汽
    油燃燒完畢火勢就會自動熄滅掉。」、「（從事後的現場，看得出來潑了多少汽
    油？）沒有辦法看出來，只看得出來現場有被潑灑汽油類物質。」、「（房間內
    有穿簾等易燃物嗎？）沒有，房間內只有木板床是屬於易燃物。」、「（如果本
    件就算木板床有被波及到，會不會使整個房屋延燒起來？）不會，因為那個房間
    四邊都是水泥牆壁。」等語（見本院九十二年一月十七日訊問筆錄），是依上開
    證人之證述並參酌現場照片，被告應僅將汽油潑灑在撞球檯四周，並未將汽油潑
    灑在上開住處其他易燃物品處，倘被告有燒燬上開住宅之故意，衡情其儘可在上
    開住宅一樓有擺設有甚多傢俱之易燃物品處潑灑汽油點火，應無選擇上址四樓僅
    擺放一張撞球檯及木板床之空礦房間，且又未在該房間之木板床四周潑灑汽油點
    火，尚難認被告主觀上有放火燒燬現供人使用住宅之故意，故被告所稱其係為一
    時憤怒而生燒燬撞球檯之犯意，應堪採信。此外，復查無其他積極證據足資認定
    被告有上開公訴人所指之犯行，原應為無罪之諭知，惟公訴意旨認此部分與前開
    有罪部分有裁判上一罪關係，爰不另為無罪之諭知，附此敘明。
據上論斷，應依刑事訴訟法第二百九十九條第一項前段，刑法第一百七十五條第一項
、第四十七絛，判決如主文。
本案經檢察官邱朝智到庭執行職務。
中      華      民      國      九十二    年     二     月     二十四   日
                                        臺灣新竹地方法院刑事第二庭
                                            法  官  王  鳳  儀
右正本證明與原本無異。
如不服本判決，應於判決送達後十日內向本院提出上訴狀( 應附繕本 )，上訴於
臺灣高等法院。
                                            書記官  陳  進  楷
中      華      民      國      九十二    年     二     月     二十四   日
附錄論罪科刑法條：
刑法第一百七十五條第一項：
放火燒燬前二條以外之他人所有物，致生公共危險者，處一年以上七年以下有期徒刑
。


司法院資訊處製作；財團法人民間司法改革基金會備份。
